【裁判字號】    88,上易,148
【裁判日期】    890516
【裁判案由】    損害賠償
【裁判全文】
臺灣高等法院高雄分院民事判決      八十八年度上易字第一四八號
      上  訴  人  丙○○
                  甲○○
                  乙○○
      被  上訴人  丁○○
右當事人間請求損害賠償事件，上訴人對於中華民國八十八年九月二十三日臺灣高雄
地方法院八十七年訴字第一二六０號第一審判決提起上訴，本院判決如左：
      主      文
原判決關於命上訴人丙○○連帶給付超過新台幣參拾萬元，及自民國八十七年七月五
日起至清償日止，按年息百分之五計算之利息，命上訴人甲○○給付超過新台幣拾伍
萬元及自民國八十七年六月二十日起至清償日止按年息百分之五計算之利息與命上訴
人乙○○應與上訴人甲○○負連帶給付超過新台幣拾伍萬元部分及利息，並該部分假
執行之聲請，暨除確定部分外訴訟費用之裁判均廢棄。
右開廢棄部分，被上訴人在第一審之訴及假執行之聲請均駁回。
丙○○、甲○○、乙○○其餘上訴駁回。
第一審（除確定部分外）、及第二審訴訟費用由上訴人丙○○負擔六分之三，上訴人
甲○○、乙○○連帶負擔六分之二，餘由被上訴人負擔。
      事      實
甲、上訴人方面：
    上訴人等人均未於言詞辯論期日到場，據其於準備程序所為之聲明及陳述如左：
一、聲明：求為判決：(一)原判決廢棄。(二)駁回被上訴人在第一審之訴及假執行之聲請
    。
二、陳述：除與原判決記載相同，茲予引用外，補稱：上訴人丙○○稱：伊並未犯罪
    。上訴人乙○○稱：其子甲○○於抵達泡沫紅茶店後，並未進入店內，共同毆打
    被上訴人。且於半途就離開了，況甲○○患有氣喘、僵直性脊椎炎，行動不便，
    根本不可能恐嚇或毆打被上訴人。
三、證據：援用原審所提證據。
乙、被上訴人方面：
一、聲明：求為判決：駁回上訴。
二、陳述：與原判決記載者相同，茲引用之。
三、證據：援用原審所提證據。
      理      由
一、查本件丙○○上訴主張其並未犯罪等語，乙○○上訴主張其子甲○○於抵達泡沫
    紅茶店後，並未進入店內，共同毆打被上訴人，且於半途就離開了等語。除乙○
    ○係為甲○○之利益上訴，應列甲○○為上訴人外，餘顯係基於個人之關係提起
    上訴，其上訴效力自不及於未上訴之李富安、李蕭彩園，故不列李富安、李蕭彩
    園為上訴人。次查上訴人丙○○、甲○○、乙○○於言詞辯論期日未到場，經核
    並無民事訴訟法第三百八十六條所列各款情形，爰依被上訴人之聲請，由其一造
    辯論而為判決。
二、本件被上訴人起訴主張：訴外人梁小莉、李淑如於八十五年六月五日一時許，邀
    伊至高雄市三民區○○○路三四六號茶老闆泡沬紅茶店談判，並招來訴外人周承
    勳、上訴人丙○○、甲○○等人前往上開紅茶店，詎五人基於犯意聯絡，由訴外
    人周承勳、上訴人丙○○、甲○○共同毆打伊，並強押伊至三民區鼎金公墓再次
    毆傷伊，上訴人丙○○並揚言要將伊殺害埋在鼎金公墓等語，伊因受其恐嚇乃招
    出所有車號Ｆ五─二九二０號自小客車停放在前開紅茶店附近，三人遂又押伊返
    回車輛停放處，上訴人甲○○先下車逃逸，而上訴人丙○○則聯絡訴外人梁小莉
    、李淑如前往會合後，由訴外人周承勳駕駛伊前揭所有之自小客車，至高雄市苓
    雅區日盛當舖，強迫伊將該車以十五萬元典當後，上訴人丙○○即搶走該十五萬
    元，致伊受有精神上及財產上之損害，其中因伊所購買之自小客車已流當，損失
    四十二萬一千三百八十五元，非財產上之損害為三十萬元，共七十二萬一千三百
    八十五元。又甲○○為上開侵權行為時為限制行為能力人，從而其法定代理人即
    上訴人乙○○依民法第一百八十七條第一項前段規定應連帶負損害賠償責任，求
    為命上訴人等人與李富安、李蕭彩園、周承勳、梁小莉、李淑如連帶給付七十二
    萬一千三百八十五元及其利息之判決（周承勳、梁小莉、李淑如等三人已經本院
    另案八十六年度上訴字第四一七號判決確定。李富安、李蕭彩園未聲明上訴，已
    告確定。）三、上訴人丙○○則以：伊並未犯罪等語。上訴人乙○○則以：伊子
    甲○○於抵達泡沫紅茶店後，並未進入店內，共同毆打被上訴人，且於半途就離
    開了，況甲○○患有氣喘，僵直性脊椎炎，行動不便，根本不可能恐嚇或毆打被
    上訴人等語，資為抗辯。
四、經查，本件被上訴人主張前揭上訴人丙○○、甲○○與訴外人梁小莉、李淑如、
    周承勳等共同妨害自由等事實，有上訴人丙○○於警訊時供稱：「是我朋友梁小
    莉打電話通知我說這個月的會錢標到，會頭錢丁○○‧‧‧沒有錢，看要怎麼處
    理都沒有關係，通完電話我就去找一位朋友周承勳‧‧‧我就將會錢之事告訴周
    承勳‧‧‧凌晨零時左右就與朋友周承勳及一不知名男子一同至泡沬茶坊」，「
    到達泡沬茶坊，由周承勳帶之朋友在門口等我與周承勳二人，我同周承勳二人一
    同進入泡沬茶坊二樓，看到丁○○與朋友梁小莉、李淑如在一起，一言不發，我
    們二人就用拳頭及我用大哥大打傷丁○○，後我向丁○○說出來外面講，不要在
    人家店裏，我們就攔計程車‧‧‧司機將我們四人載至鼎金公墓，我們沒有下車
    ，在車內我用大哥大打丁○○後，我就問丁○○欠梁小莉、李淑如二人金額二、
    三十萬元如何處理‧‧‧，由丁○○自己將左手所載的戒指拔下來，說這只戒指
    能抵押多少錢，我就將此戒指收下來，我說你自己與梁小莉、李淑如處理金錢之
    事，後由鼎金公墓至大昌二路三四六號泡沬茶坊店前搭丁○○所有自小客車‧‧
    ‧至覺民路五七０巷八號二樓時，那不知名男子就離開了，後由周承勳駕駛丁○
    ○自小客車載我與丁○○、梁小莉、李淑如等五人，至建興路樹德家商前一家商
    店，由梁小莉下車至超商店購買一件內衣給丁○○穿後，在車內由丁○○、梁小
    莉、李淑如三人談如何處理金錢之事情，丁○○說先將所有自小客車當掉，看當
    的金錢多少先還梁小莉、李淑如，我們就將自小客車Ｆ五─二九二０號車開至高
    雄市苓雅區○○○路五十一號日盛當舖當十五萬元，丁○○將當的十五萬元交給
    我，我就將十五萬元交給李淑如，丁○○稱還剩下五萬元二天後再還我們，我們
    就攔下計程車離開」等語，而訴外人周承勳於警訊中稱：「我朋友丙○○在今（
    五）日零時左右到我家中告訴我幫忙處理友人梁小莉、李淑如會錢的問題，當時
    我朋友甲○○在場，丙○○說梁小莉約對方在高雄市三民區○○○路三四六號茶
    老闆泡沬茶坊店談判，隨即由丙○○騎機車載我，而我朋友甲○○騎機車一同前
    往茶老闆泡沬茶坊店，我與丙○○一起進入店內二樓看到梁小莉、李淑如和丁○
    ○在一起，丙○○一言不發就用大哥大先毆打丁○○成傷，說有事到外面講不要
    在人家店裏，我們與丁○○一同到店門口叫計程車，由我和丙○○、丁○○坐中
    間，甲○○坐在前座，丙○○叫司機開到比較偏僻處，司機就將我們載至鼎金公
    墓時，在車內丙○○用大哥大打丁○○後問丁○○欠李淑如、梁小莉的會錢共台
    幣二十萬如何處理，當時丁○○身上流血‧‧‧丁○○本人哀求說我把戒指拔下
    來先抵押，不夠再典當車子還給李淑如、梁小莉，隨後即把戒子拔下來交給丙○
    ○，於是我們叫計程車司機離開鼎金公墓到茶老闆喫茶坊開丁○○所有之Ｆ五─
    二九二０自小客車‧‧‧到梁小莉家中載梁小莉和李淑如去找當舖典當車子，途
    經建興路樹德家商前丙○○叫梁小莉下車購買內衣，因丁○○身上都是血，購買
    內衣是要換穿的，於是開車至苓雅區○○○路五十一號日盛當舖前，丙○○叫梁
    小莉下車詢問典當車子要不要本人，當梁小莉回來時稱，該店老闆娘說典當車子
    須車主本人才可，後來丙○○叫我和丁○○一同進入該當舖典當台幣十五萬元，
    後丁○○將錢交給丙○○，丙○○又轉交李淑如後，由梁小莉叫計程車離開‧‧
    ‧」等語，又訴外人梁小莉於警訊復稱：「當時我與李淑如都在現場，看見他們
    共同毆打丁○○，並強押至店門口搭計程車離開現場，我與李淑如都沒有隨車同
    行，也不知道他們押丁○○去那裏，我與李淑如就返回我住處等電話，該三名男
    子的真實姓名是丙○○、周承勳、甲○○」，「當時我有一同參與到日盛當舖時
    ，丙○○叫我先下車詢問典當車子須要何證件，該當舖老闆娘說須本人（即車主
    ）才可以典當車子，於是我即告之丙○○典當車子須車主本人才可，丙○○叫周
    承勳押丁○○把車子典當新台幣十五萬元後，交給丙○○，丙○○又轉交給李淑
    如，當時我即攔下計程車與丙○○、周承勳、李淑如和我共四人離開現場‧‧‧
    」，「我先告訴丙○○會錢的問題，丙○○告訴我約到丁○○時打電話通知他，
    丙○○會趕到現場，所以到茶老闆泡沬茶坊店時，我就打電話給丙○○，過十分
    鐘後丙○○就到茶老闆泡沬茶坊店內」等語，另訴外人李淑如於警訊時復稱：「
    是梁小莉打電話請他們（指三名男子）來的‧‧‧」「我有與梁小莉同行參與至
    當舖典當丁○○之小客車，‧‧由丙○○轉交給我十五萬元‧‧‧」等語，經核
    渠等供述情節大致相符，自堪採信。參以日盛當舖負責人蘇金治在警訊時證稱：
    「有位女子‧‧‧進來店內詢問有無典當車子，‧‧‧於是該女子拿出行車執照
    給我，當時我看行照車主姓名是男性，即說要車主本人才可典當‧‧‧過約三分
    鐘左右，見二名男子進入該店‧‧‧」等語觀之，益見被告丙○○、甲○○及訴
    外人梁小莉、李淑如、周承勳確有妨害被上訴人身體自由之情事，從而上訴人丙
    ○○、乙○○所辯顯係卸責之詞，委不足採，被上訴人此部分之主張，堪信為真
    實。
五、按因故意或過失，不法侵害他人之權利者，負損害賠償責任；若不能回復原狀或
    回復原狀顯有困難者，應以金錢賠償其損害；又不法侵害他人之身體、健康、名
    譽或自由者，被害人雖非財產上之損害，亦得請求賠償相當之金額，民法第一百
    八十四條第一項、第二百十五條、第一百九十五條第一項規定分別定有明文。經
    查：
    １、被上訴人向訴外人高都汽車股份有限公司所購買之前開自小客車，價金為四
        十五萬五千元，固有該公司出具之統一發票影本二紙可稽，惟查被上訴人既
        知小客車典當地點，則其於期間內即可贖回，而其竟不贖回，自不能請求上
        訴人賠償該車價值損害，僅能請求典當十五萬元之損害。另上訴人甲○○於
        途中即先行離開，並未參與該車典當行為，被上訴人請求上訴人甲○○賠償
        此部分之損害，即無理由。
    ２、復查被上訴人因上訴人丙○○之毆打，致受有右側顴部撕裂傷、左後耳部紅
        腫、右下頰擦裂傷、前胸擦裂傷、左嘴角瘀血腫脹、右前臂擦裂傷、左外眼
        角腫脹之傷害，此有診斷證明書在卷可憑，並因上訴人丙○○、甲○○妨害
        自由，肉體、精神確遭受極大痛苦，本院斟酌實際情況、兩造之身份、地位
        、年齡，認被上訴人請求精神慰撫金十五萬元為適當，應予准許。
六、末按數人共同不法侵害他人之權利者，連帶負損害賠償責任；又無行為能力人或
    限制行為能力人不法侵害他人之權利者，以行為時有識別能力為限，與其法定代
    理人連帶負損害賠償責任，為民法第一百八十五條第一項、第一百八十七條第一
    項前段分別定有明文。被上訴人主張上訴人甲○○為本件侵權行為時係限制行為
    能力人，其父乙○○之事實，業據其提出戶籍謄本二份在卷可稽，足堪採信。是
    被上訴人請求上訴人甲○○、乙○○負連帶賠償責任，依法有據，應予准許。
七、綜上所述，被上訴人請求上訴人丙○○連帶給付其中三十萬元，請求上訴人甲○
    ○連帶給付其中十五萬元，及上訴人乙○○應與甲○○負連帶給付十五萬元及其
    利息，為有理由，應予准許，逾此所為請求為無理由，應予駁回。原審就超過上
    開應准許部分，為上訴人敗訴之判決，尚欠允當，上訴意旨指摘原判決不當，求
    予廢棄，為有理由，爰由本院將原判決此部分廢棄改判如主文第二項所為。至於
    上開應准許部分，原審為上訴人敗訴之判決，並無不合，上訴意旨，指摘原判決
    不當，求予廢棄，為無理由，應予駁回。
八、據上論結，本件上訴為一部有理由，一部無理由，依民事訴訟法第四百四十九條
    第一項、第四百五十條、第七十九條但書、第八十五條第二項、第四百六十三條
    、第三百八十五條第一項前段，判決如主文。
中      華      民      國      八十九      年      五      月    十六  日
                              臺灣高雄高等法院民事第四庭
~B法      官  王錦村
~B法      官  許明進
~B法      官  曾錦昌
右為正本係照原本作成。
不得上訴。
中      華      民      國      八十九      年      五      月  二十二  日
~B法院書記官  施耀程
                                                                    Ｊ


司法院資訊處製作；財團法人民間司法改革基金會備份。
